【裁判字號】    94,交訴,265
【裁判日期】    950321
【裁判案由】    公共危險等
【裁判全文】
臺灣臺南地方法院刑事判決             94年度交訴字第265號
公  訴  人  臺灣臺南地方法院檢察署檢察官
被      告  甲○○
上列被告因公共危險等案件，經檢察官提起公訴（94年度偵字第
14458號），本院依簡式審判程序判決如下：
    主  文
甲○○服用酒類，不能安全駕駛動力交通工具而駕駛，處有期徒
刑參月；又駕駛動力交通工具肇事，致人傷而逃逸，處有期徒柒
月；又行使偽造私文書，足以生損害於公眾及他人，處有期徒刑
參月；臺南縣警察局南縣警交字第M00000000號、M00000000號及
M00000000 號舉發違反道路交通管理事件通知單移送聯之收受通
知聯者簽章欄，所偽造「徐慶堂」署押各壹枚（連同複印於該通
知單之通知聯、存查聯上複寫部分）均沒收。應執行有期徒刑壹
年，臺南縣警察局南縣警交字第M00000000號、M00000000號及M0
0000000 號舉發違反道路交通管理事件通知單移送聯之收受通知
聯者簽章欄，所偽造「徐慶堂」署押各壹枚（連同複印於該通知
單之通知聯、存查聯上複寫部分）均沒收。
    事  實
一、甲○○明知其自民國94年11月14日17時許起至20時許止，在
    臺南縣新化鎮山腳里友人住處飲用高粱酒後，已達不能安全
    駕駛動力交通工具之程度，原應注意飲用酒類後其吐氣所含
    酒精濃度超過每公升0.25毫克者，不得駕車，以免影響公眾
    安全，仍貿然於同日20時許，駕駛動力交通工具車牌號碼D5
    -4110 號自小客車，沿臺南縣新化鎮○○里○道臺20線由西
    往東方向行駛，於同日21時30分許，途經該路東向18.3公里
    處（即臺南縣新化鎮那拔里243之1號）時，本應注意汽車迴
    車時，在劃有禁止超車線之路段，不得迴車，而依當時並無
    不能注意之情事，竟疏未注意，貿然向左迴轉，適有乙○○
    騎乘車牌號碼GD8-106 號重型機車，沿該路由東向西行經該
    處，甲○○所駕駛上開自小客車左前保險桿撞擊乙○○所駕
    駛上揭機車左側車身，致乙○○人車倒地後受有「雙前臂、
    下背、左腳多處擦傷」等傷害（過失傷害部分未據告訴）。
二、甲○○明知駕駛自小客車肇事致人受傷，應停車對乙○○採
    取必要救護措施，及留置現場等待警方前往處理，竟基於肇
    事逃逸之犯意，隨即駕駛該自小客車逃離現場。適為楊詠棠
    所目擊並報警處理，警方再依楊詠棠所提供之車牌號碼循線
    查悉上開自小客車為甲○○所駕駛，並於同日21時34分許，
    在臺南縣新市鄉○○路與潭頂路路口附近查獲（起訴書誤載
    為新化鎮），警方嗣於當日22時8 分許，測得其呼氣酒精濃
    度高達每公升1.01毫克。
三、詎甲○○前因涉及竊盜案件，經臺灣士林地方法院檢察署發
    佈通緝，為免警方查悉其為通緝犯，竟另行起意，基於偽造
    文書之犯意，謊報其名字為其兄「徐慶堂」，並使臺南縣警
    察局新化分局交通處理小組執勤警員莊泰平於94年11月15日
    0時許起至9時許前某時，據以製發南縣交字第M00000000 號
    、M00000000號及M00000000號等舉發違反道路交通管理事件
    通知單（下稱舉發通知單），甲○○隨於該移送聯「收受通
    知聯者簽章」欄內偽簽「徐慶堂」之署押（舉發通知單為 1
    式3 份，以複寫製作，故移送聯、通知聯及存查聯均有「徐
    慶堂」之署押），表示已收受該等舉發通知單之意，然後再
    交還予執勤警員莊泰平以為行使，足生損害於徐慶堂本人權
    益、警察機關對交通事件管理之正確性及偵查機關查核犯罪
    嫌疑人身分稽核、偵查之正確性。嗣因該分局員警查覺有異
    ，乃採取甲○○之指紋，並傳真至內政部警政署刑事警察局
    鑑驗比對後，始查知上情。
四、案經臺南縣警察局新化分局報請臺灣臺南地方法院檢察署檢
    察官偵查起訴。
    理  由
一、程序方面─
  (一)按除被告所犯為死刑、無期徒刑、最輕本刑為3 年以上有期
    徒刑之罪或高等法院管轄第一審案件者外，於法院行準備程
    序進行中，被告先就被訴事實為有罪之陳述時，審判長得告
    知被告簡式審判程序之旨，並聽取當事人、代理人、辯護人
    及輔佐人之意見後，裁定進行簡式審判程序；且受命法官行
    準備程序，與法院或審判長有同一之權限，刑事訴訟法第27
    3條之1第1項及279條第2 項前段分別定有明文。本件被告甲
    ○○所為係犯死刑、無期徒刑、最輕本刑為3 年以上有期徒
    刑以外之罪，其於準備程序中就被訴事實為有罪之陳述，經
    受命法官告知簡式審判程序之旨，並聽取公訴人、被告之意
    見後，本院認為適宜由受命法官獨任進行簡式審判程序。
  (二)簡式審判程序之證據調查，不受刑事訴訟法第159條第1項、
    第161條之2、第161條之3、第163條之1及第164條至第170條
    規定之限制，亦為同法第273條之2所明文。是此，證人楊詠
    棠、乙○○於警詢中之陳述、道路交通事故現場圖、道路交
    通事故調查報告表(一)、(二)、行政院衛生署臺南醫院新化醫院
    診斷證明書及刑法第185條之3案件測試觀察紀錄表，本院自
    可採為證據，先此敘明。
二、認定犯罪事實所憑證據及理由─
  (一)關於被訴刑法第185條之3之不能安全駕駛動力交通工具罪部
    分：
    1.被告於上述時間、地點飲用酒類，並已達不能安全駕駛動
      力交通工具之程度，仍駕駛上開自用小客車在道路上行駛
      之事實，業據被告於偵查中及本院審理時坦承不諱（參偵
      查卷第18頁、第24頁，本院95年3月7日準備程序及審判程
      序筆錄）。再被告為警查獲並測得吐氣所含酒精濃度為每
      公升1.01毫克，有酒精濃度測試單在卷可佐（參警卷第19
      頁）。
    2.按刑法第185條之3規定所謂「不能安全駕駛」，係抽象危
      險犯，並不以發生具體危險為必要，而對於呼氣酒精濃度
      已達每公升0.55毫克（0.55MG/L）以上者，肇事率為一般
      正常人之10倍，認為已達不能安全駕車之標準，此業經法
      務部88年5月18日以法88檢字第001669 號函告週知，應為
      絕對不能安全駕駛動力交通工具。且按就醫學文獻所知，
      酒精對人體造成之影響；於飲酒後吐氣所含酒精濃度達每
      公升0.25毫克（約合體內血液中酒精濃度50MG /DL或0.05
      ％）時，屬於輕度中毒症狀，造成輕度協調功能降低；飲
      酒後吐氣所含酒精濃度達每公升0.5 毫克時（約合體內血
      液中酒精濃度100或0.1％ ）時，屬於輕到中度中毒症狀，
      出現反應較慢、感覺減低、影響駕駛之狀況；於飲酒後吐
      氣所含酒精濃度達每公升1 毫克時，屬於中到重度中毒症
      狀，呈現步態不穩，噁心嘔吐，精神混惑不清晰；又飲酒
      後1小時許，其體內血液酒精濃度可達最高，飲酒1小時後
      ，其體內之酒精濃度隨即消減，此有行政院國軍退除役官
      兵輔導委員會臺北榮民總醫院88年8月5日（88）北總內字
      第26868號函文及88年10月26日（88）院賓文廉字第13407
      號臺灣高等法院函附台北醫學院附設醫院精神科主任蔡尚
      穎「酒精對人體生理與行為之影響」一文可據。本案被告
      於肇事後，經警對其施以酒精濃度測試，其呼氣酒精濃度
      高達每公升1.01毫克，有上開酒精濃度測定紀錄表可參，
      參諸上開文獻資料，被告已達中到重度中毒狀態。且被告
      於發生本案交通事故，為警查獲時，觀察被告發現有「多
      語」一情，亦有上開刑法第185條之3案件測試觀察紀錄表
      載明足考（參警卷第21頁）。再本件交通事故肇事之因，
      係被告未注意在劃有禁止超車線之路段，不得迴車，逕行
      迴車所致，亦經證人乙○○、楊詠棠於警詢、偵查中證述
      明確（參警卷第10頁至第14頁、偵查卷第22頁至第24頁）
      ，復有上開道路交通事故現場圖、道路交通事故調查報告
      表(一)、(二)附卷足證（參警卷第15頁至第18頁），顯見被告
      飲酒後駕駛自用小客車時，確已處於不能安全駕駛之狀態
      甚明。
  (二)關於被訴刑法第185條之4肇事致人傷害逃逸罪部分：
    1.上開犯罪事實，亦據被告於本院審理時供承不諱（參本院
      上開準備程序及審判程序筆錄），核與證人即被害人乙○
      ○及目擊證人楊詠棠於警、偵訊所證述情節相符（參上開
      筆錄），復有乙○○之行政院衛生署臺南醫院新化分院診
      斷證明書、道路交通事故現場圖及道路交通事故調查報告
      表附卷可稽（參警卷第22頁、第15頁至第18頁）。
    2.依證人上開證述內容所示，證人乙○○係遭被告駕車自後
      擦撞倒地受傷，且事故發生後，目擊證人楊詠棠尚對被告
      大喊「你還走、你還走」等語。是此，既認本件交通事故
      發生之因係被告違規迴車自後撞擊證人乙○○所騎乘機車
      ，被告所駕車輛撞擊部位既在左前保險桿，被告對於發生
      在其視線前方之事故，焉有不知之理？遑論事故發生後，
      證人楊詠棠尚對其大喊。再參以被告自飲酒後尚能駕駛車
      輛，且猶記明自何方向行駛、途經何處、欲駛至何處（參
      警卷第3 頁，偵查卷第24頁），顯見其仍有相當之意識能
      力，自難認被告確實不知其駕車肇事之情。
    3.按刑法第185條之4之駕駛動力交通工具，肇事致人死傷逃
      逸罪，係以處罰肇事後逃逸之駕駛人為目的，俾促使駕駛
      人於肇事後能對被害人即時救護，以減少死傷，是該罪之
      成立，祇以行為人有駕駛動力交通工具肇事，致人死傷而
      逃逸，且行為人亦知悉肇事之事實為已足，至行為人是否
      知悉或確認有人死傷，則非所問，迭據最高法院著有判決
      闡釋明確。是依上揭說明，被告於肇事後不得擅自離去，
      詎被告擅自駕車離去，亦未報警或採取適當之救治措施，
      則被告自應負刑法之駕駛動力交通工具肇事致人受傷而逃
      逸之罪責。
  (三)關於被訴刑法第210條、第216條行使偽造文書罪部分：
    1.被告於右揭時地，在臺南縣警察局舉發通知單移送聯上「
      收受通知聯者簽章」欄內偽簽「徐慶堂」署押之事實，業
      據被告於警詢、偵查及本院審理中供承不諱（參警卷第7
      頁至第9頁，偵查卷第17頁至第18頁、第24頁至第25頁，
      本院上開筆錄），復有上開舉發通知單、被告指紋卡在卷
      可按（參警卷第23頁，偵查卷第7頁）。
    2.按刑法上之行使偽造私文書罪，必須提出偽造之文書，本
      於該文書之內容有所主張，方得成立，有最高法院47年度
      臺上字第1048號判例意旨可供參照；再署押係指在物體上
      署名或簽押，用以證明一定之意思表示，故上訴人在違反
      道路交通管理事件通知單之收受通知聯者簽章欄偽簽他人
      之署押即係表示已收到該通知單之意思，復將該通知單交
      由警員處理，顯然對該文書之內容有所主張，自有行使之
      意思，迭據最高法院著有83年度臺上字第6631號、85年度
      臺上字第1548號及87年度臺上字第7 號等判決意旨可佐。
      是被告在舉發通知單上簽署「徐慶堂」之名字，並將之交
      予警員，乃在表示收受該舉發通知單，並將之交予警員，
      自有行使該文書之意思與行為。
    3.次按刑法第210 條所稱足生損害於公眾或他人，以有損害
      之虞為已足，不以實際發生損害為要件。而所謂足生損害
      ，係指他人有可受法律保護之利益，因此遭受損害或有受
      損害之虞而言，復為最高法院43年度臺上字第387 號及50
      年度臺上字第1268號判例意旨闡釋甚明。被告酒後駕車、
      肇事逃逸後為警查獲後，冒名在舉發通知單簽署，已足使
      受理刑事案件及交通違規事件調查之警員，認定本件公共
      危險之犯罪及違規行為均係徐慶堂所為，而足以生損害於
      司法警察調查犯罪、處罰違反道路交通管理事件之正確性
      ，並使徐慶堂有受行政處罰、刑事訴追之虞，被告所為該
      當於刑法偽造文書之犯罪構成要件。
    4.依道路交通管理處罰條例第7條至第8條，及違反道路交通
      管理事件統一裁罰基準及處理細則第3章至第6章之規定，
      道路交通違規之處罰過程，其程序得細分為稽查、舉發、
      移送、受理、處罰等各階段，就本案而言，稽查、舉發及
      移送程序，均係由警察機關為之，且本案尚未移至處罰機
      關即公路主管機關前，即為警查獲，是被告上開偽造文書
      之犯行，僅足生損害於徐慶堂、警察機關對交通事件管理
      之正確性及偵查機關查核犯罪嫌疑人身分稽核、偵查之正
      確性，尚未及監理機關交通裁罰之正確性，是偵查檢察官
      認尚包括及此，恐有未恰，附此敘明。
三、論罪科刑之理由─
  (一)核被告甲○○所為，係犯刑法第185條之3不能安全駕駛動力
    交通工具罪、第185條之4肇事致人傷害逃逸罪，及同法第21
    6條、210條行使偽造私文書罪。被告先後在上開舉發通知單
    多次偽造「徐慶堂」之署押行為，均係基於同一犯意所為，
    為接續行為，屬實質上之一行為，應論以接續犯。再因係複
    寫之故，故1次簽名即有3枚署名，而偽造署押為偽造私文書
    之階段行為，其偽造私文書後復持以行使，其偽造之低度行
    為應為行使之高度行為所吸收，均不另論罪。再被告所犯上
    開3罪間，犯意各別，行為互異，應予分論併罰。
  (二)本院審酌被告酒後駕駛車輛於道路上行駛，不僅嚴重危害往
    來之交通安全，且其經警查獲時所測得之吐氣所含酒精濃度
    ，仍高達每公升1.01毫克，另其駕車肇事並致人受傷後，不
    僅未採取任何救護措施，且未報警前來處理，隨即逃離現場
    ，足見其惡性非輕，其後甚為逃避罰責，冒用他人名義，影
    響警察機關對於管理交通及偵查之正確性，及損害該被冒用
    人本人之權益，惟念其於本院審理中坦承全部犯行等一切情
    狀，爰分別量處如主文所示之刑，並定其應執行刑。
  (三)被告於上開舉發通知單所偽造「徐慶堂」署押，應依刑法第
    219條之規定，不問屬於犯人與否，併予宣告沒收。
四、適用之法律─
  (一)刑事訴訟法第299條第1項前段、第273條之1第1項。
  (二)刑法第185條之3、第185條之4、第210條、第216條、第219
    條、第51條第5款。
本案經檢察官丙○○到庭執行職務。
中    華    民    國    95    年    3     月    21    日
                  交通法庭  法  官  張維君
以上正本證明與原本無異。
如不服本判決，應於判決送達後10日內，向本院提出上訴狀（應
附繕本）。
                            書記官  陳志德
中    華    民    國    95    年    3     月    21    日
附錄本案論罪科刑法條：
刑法第185條之3：
  服用毒品、麻醉藥品、酒類或其他相類之物，不能安全駕駛動
  力交通工具而駕駛者，處1年以下有期徒刑、拘役或3萬元以下
  罰金。
刑法第185條之4：
  駕駛動力交通工具肇事，致人死傷而逃逸者，處6月以上5年以
  下有期徒刑。
刑法第210條：
  偽造、變造私文書，足以生損害於公眾或他人者，處5 年以下
  有期徒刑。
刑法第216條：
  行使第210條至第215條之文書者，依偽造、變造文書或登載不
  實事項或使登載不實事項之規定處斷。


司法院資訊處製作；財團法人民間司法改革基金會備份。
